【裁判字號】    96,交簡上,88
【裁判日期】    970226
【裁判案由】    公共危險
【裁判全文】
臺灣士林地方法院刑事判決            96年度交簡上字第88號
公  訴  人  臺灣士林地方法院檢察署檢察官
上  訴  人  甲○○
即  被  告
上列被告因公共危險案件，不服本院士林簡易庭中華民國96年6
月28日96年度士交簡字第1038號第一審刑事簡易判決（聲請簡易
判決處刑案號：96年度偵字第5698號），提起上訴，本院管轄之
第二審合議庭判決如下：
    主  文
原判決撤銷。
甲○○服用酒類，不能安全駕駛動力交通工具而駕駛，處有期徒
刑月，如易科罰金，以新臺幣壹仟元折算壹日，減為有期徒刑
壹月又拾伍日，如易科罰金，以新臺幣壹仟元折算壹日。
    事  實
一、甲○○明知服用酒類將導致不能安全駕駛動力交通工具，卻
    仍於96年4 月22日6 時30許，在臺北市大同區○○○路○路
    邊攤飲用啤酒及米酒後，已達不能安全駕駛動力交通工具之
    程度，仍駕駛車牌號碼266-CK號營業用小客車在道路上行駛
    ，於同日下午7 時許，行經臺北市大同區○○○路○段66巷
    口欲轉入延平北路三段時，因不勝酒力，除擦撞停在路邊車
    牌號碼不詳之某自小客車外，亦自後方追撞前方車牌號碼不
    詳之自小客車，上開不詳車號2 位車主遂下車與甲○○理論
    ，並報警處理。嗣於同日下午7 時20分許，經警在上開巷口
    當場測得甲○○呼氣酒精濃度值為0.99毫克，而查悉上情。
二、案經臺北市政府警察局大同分局報告臺灣士林地方法院檢察
    署檢察官偵查後聲請簡易判決處刑。
    理  由
一、訊據被告甲○○矢口否認有上揭犯行，辯稱：伊當天有喝酒
    ，但未駕駛車輛，亦未移動車輛，因伊跟2 個人吵架，被對
    方給抓住，對方還說伊喝酒，旋即報警，伊之車輛係由警察
    開走云云，惟查上揭事實，業據證人即到場處理警員乙○○
    於本院審理時結證稱：「伊到場處理係因勤務中心打電話告
    知臺北市大同區○○○路○ 段68號前發生車禍，到達現場後
    ，才知係延平北路三段66巷口處發生車禍，被告之266-CK號
    車停在66巷口撞到前方車輛，旁邊有1 台路邊停車之車輛也
    遭被告之266-CK號車擦撞。該2 台被撞之車主均在現場等伊
    前來，到場時該2 位車主告知伊係被告飲酒後駕駛266-CK號
    車不慎撞到該2 輛車。被告當時人在對面藥局借用電話，並
    將車輛停在延平北路3 段上，正好擋住66巷口。伊遂從藥局
    處將被告帶回車輛停放處，該時被告車輛係發動之狀態，車
    門未鎖。伊將被告帶回車旁時，有問被告車輛是否為渠所駕
    駛，被告稱是，並打開車門將證件拿給伊。被告當時呈現泥
    醉狀態，東倒西歪，胡言亂語，問東答西。該時被告車內僅
    有渠一人，並無其他乘客。在被告前方車輛之車主有告知伊
    ，被告係駕車跟隨其車自66巷駛出，因延平北路三段車流量
    較多，其停下來等待時，此時被告駕駛車輛自後追撞其車。
    現場僅被告1 人，並無其他人幫被告移車而撞到上開2 輛車
    。2 位車主聽到伊要依法究辦被告酒後駕車之公共危險罪責
    後，均不追究車損，因擦撞情形不嚴重。案發當天有其他人
    圍觀，但無被告朋友。」等語甚詳（見本院卷第34頁至第36
    頁），經核證人乙○○係案發當日到場處理員警，所證內容
    ，就其目擊情節及舉發經過敘述詳確，並無瑕疵，顯非一般
    憑空捏造證詞可擬，且證人與被告素不相識，2 人間並無怨
    恨仇隙，故證人要無設詞誣陷被告酒後駕車，進而招致偽證
    重罪之可能及必要，是其證詞應屬可信，是依證人乙○○證
    言，足認案發當時被告係因酒後駕車與他人車輛發生車禍事
    故，被撞車主報警處理，致被告遭警察查獲等情，被告辯稱
    ：伊喝酒後未駕駛車輛云云，因與證人證言不符，不足採信
    。又被告於96年4 月22日下午7 時20分許，檢測其呼氣酒精
    濃度高達每公升0.99毫克，有酒精測定紀錄表、刑法第185
    條之3 案件測試觀察紀錄表及生理協調平衡檢測紀錄表各1
    紙附卷可參（見96年度偵字第5698號卷第11頁至第15頁），
    查酒精對人體之影響程度，當呼氣酒精濃度達每公升0.5 毫
    克時，，為輕到中度中毒，症狀為反應較慢、感覺減低、影
    響駕駛，當呼氣酒精濃度達每公升0.75毫克時，將造成思考
    及個性行為改變，當呼氣酒精濃度達每公升1.0 毫克時，將
    造成中度中毒，而有步態不穩、噁心嘔吐、精神混惑不清晰
    等症狀，此有行政院國軍退除役官兵輔導委員會臺北榮民總
    醫院88年8 月5 日（88）北總內字第26868 號函暨附件可參
    ，而被告飲酒後呼氣酒精濃度經檢測為每公升0.99毫克，再
    參以生理平衡檢測表記載：「兩臂平伸抬頭轉圈：不正常」
    ，及刑法第185 條之3 公共危險案件測試觀察紀錄表記載：
    「駕駛過程，因追撞前車，顯然無法正常駕駛」等情（見前
    揭偵查卷第11頁至第12頁），堪認被告之生理狀況及駕駛能
    力已受酒精之影響，注意力及反應能力降低，已達不能安全
    駕駛動力交通工具之程度。本件事證明確，被告犯行堪以認
    定，應依法論科。
二、按被告行為後，刑法第185 條之3 規定業於97年1 月2 日修
    正公布，並自同月4 日起生效施行，其法定刑部分，已由修
    正前「處1 年以下有期徒刑、拘役或3 萬元以下罰金」，更
    改為「處1 年以下有期徒刑、拘役或科或併科15萬元以下罰
    金」，比較修正前後之規定，以修正前刑法第185 條之3 之
    規定有利於被告，依刑法第2 條第1 項前段之規定，應適用
    修正前刑法第185 條之3 規定。
三、核被告所為，係犯刑法第185 條之3 之服用酒類不能安全駕
    駛動力交通工具而駕駛罪。原審據以論罪科刑，固非無見。
    惟被告係因酒後駕車肇致車禍，並非應住戶要求移車，此業
    經證人乙○○於本院審理中結證屬實，原審認定被告應住戶
    要求駛離車輛，尚有未洽，且原審判決後，中華民國96年罪
    犯減刑條例（下稱減刑條例）於96年7 月4 日公布，同年7
    月16日起施行，刑法第185 條之3 規定亦於97年1 月2 日修
    正公布，本件被告之犯罪時間係於96年4 月24日前，核與減
    刑條例第2 條第1 項第3 款之規定相符，應減其宣告刑二分
    之一，原審未及適用減刑條例及就刑法第185 條之3 為新舊
    法比較適用，亦有未恰，被告上訴雖無理由，仍屬無可維持
    ，應由本院撤銷改判。爰審酌被告遭查獲時所測得之酒精濃
    度高達0.99毫克，行為對於交通安全造成潛在危害、犯罪後
    飾詞否認犯行，未知悔改及其智識程度與生活狀況等一切情
    狀，量處如主文所示之刑，並依刑法第41條第1 項諭知易科
    罰金之折算標準。因被告之犯罪時間在96年4 月24日以前，
    亦無其他不合中華民國96年罪犯減刑所定不得減刑之情形，
    爰依中華民國96年罪犯減刑條例第2 條第1 項第3 款、第7
    條規定，減其宣告刑二分之一，即減為有期徒刑1 月又15日
    ，並諭知易科罰金之折算標準，以資懲儆。
據上論斷，應依刑事訴訟法第455 條之1 第1 項、第3 項、第36
9 條第1 項前段、第364 條、第299 條第1 項前段，修正前刑法
第185 條之3 、刑法第41條第1 項，刑法施行法第1 條之1 ，中
華民國96年罪犯減刑條例第2 條第1 項第3 款、第7 條、第9條
，判決如主文。
本案經檢察官吳維雅到庭執行職務。
中    華    民    國    97    年    2     月    26    日
                  刑事第四庭審判長法  官  趙文卿
                                  法  官  劉秉鑫
                                  法  官  高雅敏
以上正本證明與原本無異。
本件不得上訴。
                            書記官  田瑾俐
中    華    民    國    97    年    2     月    26    日
附錄本案論罪科刑法條：
刑法第185條之3
服用毒品、麻醉藥品、酒類或其他相類之物，不能安全駕駛動力
交通工具而駕駛者，處1 年以下有期徒刑、拘役或3 萬元以下罰
金。


司法院資訊處製作；財團法人民間司法改革基金會備份。
